最高法院刑事判決　　　　　　　　　　　　　　　九十一年度台上字第五四七八號
　　上　訴　人　甲○○
　　選任辯護人　魯寶文律師
右上訴人因違反著作權法案件，不服台灣高等法院花蓮分院中華民國八十九年六月二
十一日第二審判決（八十九年度上訴字第九六號，起訴案號：台灣花蓮地方法院檢察
署八十八年度偵字第一三０一號），提起上訴，本院判決如左：
    主  文
原判決撤銷，發回台灣高等法院花蓮分院。
    理  由
本件原判決維持第一審依著作權法第九十一條第二項等相關規定，論處上訴人甲○○
連續意圖銷售而擅自以重製之方法侵害他人之著作財產權罪刑（處有期徒刑捌月）之
判決，駁回上訴人在第二審之上訴，固非無見。
惟按認定事實應依證據，又有罪之判決書，應記載犯罪事實所依憑之證據及其認定之
理由，始為適法。本件原判決認定上訴人基於意圖營利散布販售之概括犯意，自民國
八十六年間某日起，連續擅自在花蓮市○○街二十一號租處，未經享有系爭六首歌曲
之著作財產權人蔡獻堂之同意，將該六首歌曲收編入其製作發行之一九九七年最新台
語專輯中，重製成錄音帶（公訴人誤載為錄影帶及雷射ＣＤ唱片），並先後販售與揮
翔公司、東傑公司、先鋒公司之不特定人牟利等情，雖原判決理由內，已記載係以告
訴人蔡獻堂之指訴及上訴人與日本先鋒公司（Pioneer Electronic Corporation）之
讓渡契約書為證據，但原判決對於上訴人如何有販售重製之系爭六首歌曲予東傑創意
股份有限公司（下稱東傑公司）、揮翔影視有限公司（下稱揮翔公司）之行為，並未
說明其依憑之證據及理由，已難謂適法。且上訴人究竟於何時、何地販售若干重製之
系爭六首歌曲予揮翔公司、東傑公司、日本先鋒公司，亦未據原判決於事實欄內具體
認定，因關係有無逾越法定告訴期間，能否追訴其犯罪有關，亦有調查職責未盡及判
決理由欠備之違法。再上訴人於第一審即主張其於八十六年初，將原創數十首新音樂
著作，與讓渡予蔡獻堂之系爭六首歌曲，製成錄音帶，扣案之「一九九七年最新台語
專輯」即為其中之二輯。其中第一輯及第二輯各有九首為原創新歌，其餘各三首為舊
歌（即系爭六首歌曲），有該專輯錄音帶正反面影本為證，該二專輯均曾於八十六年
六、七月間郵寄給告訴人收訖，告訴人並於八十六年十二月二十三日選購其中十五首
新歌之著作財產權，亦有雙方書立之讓渡契約書可按，兩相比對，足證告訴人於八十
六年六、七月或八十六年十二月二十三日前即已知悉上開「一九九七年最新台語專輯
」中，有系爭六首歌曲侵權重製之事實云云，經查尚非全然無據，如屬實在，本件是
否逾越法定告訴期間，亦非無再加研求之餘地。原判決未進一步審認，遽以告訴人之
指訴，逕認本件追訴並未逾告訴期間，自嫌速斷。又原判決依憑為論罪證據中，即告
訴人所提之八十七年十一月九日聯峰唱片行出售扣案錄音帶之統一發票，上訴人既對
之爭執其真實性（見上訴人八十九年六月十二日刑事聲請狀），且該統一發票是否真
實，並非不可傳訊開具該統一發票之營業人聯峰唱片行負責人或函請花蓮縣稅捐稽徵
處查明該統一發票之真偽，對此關係上訴人是否成立該部分犯罪之重要事項，原審未
予調查，自與未經合法調查無異，其逕採為論罪之依據，亦非適法。上訴意旨指摘原
判決不當，尚非全無理由，應認有撤銷發回更審之原因。又著作權法於八十七年一月
二十一日經總統令修正公布，如為上訴人不利之認定，有無新舊法之比較適用問題，
應併予注意及之，合予指明。
據上論結，應依刑事訴訟法第三百九十七條、第四百零一條，判決如主文。
中      華      民      國    九十一    年      九      月    二十七    日
                              最高法院刑事第八庭
                                  審判長法官  莊  登  照
                                        法官  洪  明  輝
                                        法官  黃  一  鑫
                                        法官  魏  新  和
                                        法官  林  秀  夫
      右正本證明與原本無異
                                              書  記  官
中      華      民      國    九十一    年      十      月      七      日
